臺灣高等法院高雄分院民事判決
110年度勞上字第18號
上  訴  人  林昆瑋  
訴訟代理人  方勝新律師
            黃俊嘉律師
            楊雅文律師
被上訴人    和榮興通運有限公司

法定代理人  許文燕  
訴訟代理人  王仁聰律師
            田崧甫律師
上列當事人間請求確認僱傭關係存在等事件，上訴人對於中華民
國110年3月25日臺灣高雄地方法院109年度勞訴字第27號第一審
判決提起上訴，本院於111年9月21日言詞辯論終結，判決如下：
    主  文
上訴駁回。
第二審訴訟費用由上訴人負擔。
    事實及理由
一、上訴人起訴主張：上訴人於民國106年9月起於被上訴人任職
    ，工作內容為駕駛車輛載運貨物、管理公司司機、為公司招
    攬工作、處理並排除車輛故障事件、指導新人司機技術等，
    工作時間為每日上午7、8時至晚間10、11時，週六、日亦未
    休假，月薪為新臺幣（下同）5萬餘元至6萬元，嗣雙方約定
    自108年5月1日起調整為每月6萬元，於有車頭出售時利潤均
    分，然該薪資降為5萬元。因上訴人於108年8月3日為被上訴
    人非法載運環保廢棄物而遭臺灣嘉義地方檢察署(下稱嘉義
    地檢)羈押至同年9月27日，羈押期滿後上訴人向被上訴人請
    求提供勞務，然未據被上訴人回復，迨於109年1月1日被上
    訴人突向上訴人表示不再僱用上訴人，並表示上訴人非其僱
    用之員工，兩造間無僱傭關係存在，並拒絕受領上訴人提供
    之勞務，且迄未給付108年7月起之薪資，上訴人自得請求被
    上訴人給付自108年7月1日起至上訴人復職日止，按月於次
    月5日給付上訴人薪資6萬元及遲延利息。又被上訴人於上訴
    人任職期間皆未為上訴人提繳勞工退休金，上訴人月薪為5
    、6萬元，被上訴人應依勞工退休金月提繳級距60,800元之6
    ％，按月為上訴人提繳3,648元至上訴人之退休金個人專戶(
    下稱系爭專戶)。另上訴人任職期間從未休過特別休假，依
    勞動基準法（下稱勞基法）第38條規定請求被上訴人給付特
    別休假20日之工資4萬元（計算式：6萬元÷30日×20日＝4萬元
    ）。再者，被上訴人未依法為上訴人投保勞健保，致上訴人
    需自行在「高雄市汽車駕駛員職業工會」投保，依勞工保險
    條例第72條、全民健康保險法第84條及民法第184條第2項規
    定，被上訴人對於上訴人因此所受支出勞健保費差額之損失
    應負賠償之責，上訴人得向被上訴人請求給付勞健保費差額
    如附表一所示合計43,482元。另被上訴人出售車頭獲利17,1
    60元，依約上訴人得請求被上訴人給付1/2即8,580元。爰提
    起本件訴訟，求為判決：㈠確認兩造間僱傭關係存在。㈡被上
    訴人應自108年7月1日起至上訴人復職日止，按月於次月5日
    給付上訴人6萬元及自各該月給薪日之翌日起至清償日止，
    按年息5％計算之利息。㈢被上訴人應自106年9月6日起至上訴
    人復職日止，按月提繳3,648元至系爭專戶。㈣被上訴人應給
    付上訴人92,062元，及自起訴狀繕本送達翌日起至清償日止
    ，按年息5％計算之利息。㈤前項聲明，願供擔保淮予宣告假
    行。
二、被上訴人則以：上訴人與被上訴人負責人許文燕於106年間
    至108年12月間為男女朋友關係，被上訴人提供車牌號碼000
    -00號曳引車讓上訴人駕駛，上訴人自己對外承攬載運業務
    ，上訴人可賺取總運費的25％，其餘總運費的75％則係由被上
    訴人收取，用以支付運輸所需之各項成本，嗣上訴人另於10
    8年1月間另購買車牌號碼000-0000號曳引車(下稱系爭KLD曳
    引車)登記在被上訴人名下靠行營業，兩造間乃承攬關係，
    而非僱傭關係。又上訴人於106年10月起至108年7月間自行
    承攬貨運，被上訴人給付之金額詳如附表二工資欄所示，上
    訴人請求確認兩造間僱傭關係存在、請求被上訴人給付工資
    及提繳退休金，均無理由。又上訴人於108年7月份自行對外
    承攬貨運所得運費6萬元，扣除被上訴人幫上訴人代墊之焦
    碳運費37,331元、律師費用25,000元、購買物品費用26,953
    元、保險費6,163元及電信費709元，經被上訴人主張抵銷後
    ，上訴人已不得再請求被上訴人給付等語置辯。
三、原審判決命被上訴人給付上訴人84,817元，及自109年3月18
    日起算之法定遲延利息、被上訴人應提繳51,222元至系爭專
    戶，並分別為准免假執行之宣告，暨駁回上訴人其餘之訴及
    假執行之聲請。上訴人就敗訴部分提起一部上訴，並於本院
    聲明：㈠原判決不利於上訴人後開第2至5項部分廢棄。㈡確認
    兩造間僱傭關係存在。㈢被上訴人應自108年8月1日起至上訴
    人復職前1日止，按月於次月5日給付上訴人6萬元及自各該
    月給薪日之翌日起至清償日止，按年息5％計算之利息。㈣被
    上訴人應自108年1月起至上訴人復職前1日止，按月提繳3,6
    48元至系爭專戶。㈤被上訴人應再給付60,373元，及自109年
    3月18日起至清償日止，按年息5％計算之利息。被上訴人答
    辯聲明：上訴駁回(上訴人於原審請求被上訴人給付92,062
    元本息部分，上訴人僅就勞健保差額39,143元本息、特休未
    休工資21,230元本息提起上訴，就原審所為抵銷之判斷及抵
    銷後之金額未予爭執，此部分非本院審理之範圍；另被上訴
    人就其原審判決其應給付84,817元本息部分，未提起上訴，
    該部分亦非本院審理之範圍)。  
四、兩造不爭執之事項：
　㈠上訴人自106年10月起，於被上訴人公司負責駕駛車輛載運貨
    物、管理公司司機、為公司招攬工作、處理並排除車輛故障
    事件、指導新人司機技術等事項。
　㈡兩造約定自108年5月1日起調整為每月給付上訴人6萬元，於
    有車頭出售時，應平分出售之獲利，然出賣車頭當月給付之
    金額應降為5萬元。
　㈢上訴人於108年8月3日因非法載運環保廢棄物而遭嘉義地檢羈
    押至同年9月27日。
　㈣上訴人於109年1月13日向高雄市政府勞工局申請勞資爭議調
    解，同年月22日召開調解會議，被上訴人於會議中表示上訴
    人非其僱用之員工。
　㈤被上訴人出售車頭獲利17,160元，上訴人得請求被上訴人給
    付一半之獲利8,580元。
　㈥被上訴人得以為上訴人代繳之電信費709元、遠雄保費6,163
    元，對於上訴人主張抵銷。
　㈦上訴人自106年10月起至107年12月止，領取之薪資如附表二
    工資欄所示。
　㈧車號000-00號車輛為被上訴人所有。
五、本件之爭點：
　㈠上訴人請求確認兩造間之僱傭關係存在，並請求被上訴人自1
    08年8月1日起至上訴人復職前1日止，按月於次月5日給付上
    訴人6萬元及自各該月給薪日之翌日起至清償日止，按年息5
    %計算之利息，及自108年1月起至上訴人復職前1日止，按月
    提繳3,648元至系爭專戶，有無理由？
　㈡上訴人請求被上訴人再給付60,373元（含勞健保費差額39,14
    3元及特休未休工資21,230元），及自109年3月18日起至清
    償日止，按年息5%計算之利息，有無理由？
六、上訴人請求確認兩造間之僱傭關係存在，並請求被上訴人自
    108年8月1日起至上訴人復職前1日止，按月於次月5日給付
    上訴人6萬元及自各該月給薪日之翌日起至清償日止，按年
    息5%計算之利息，及自108年1月起至上訴人復職前1日止，
    按月提繳3,648元至系爭專戶，有無理由？
  ㈠按稱僱傭者，謂當事人約定，一方於一定或不定之期限內為
    他方服勞務，他方給付報酬之契約，民法第482 條定有明文
    。即僱傭契約依民法第482 條之規定，係以約定受僱人於一
    定或不定之期限內，為僱用人服勞務，僱用人給與報酬為其
    成立要件。而僱傭（勞動）契約之本質，係當事人之一方，
    在從屬於他方之關係下提供勞務，以獲取他方給付之報酬。
    其主要內涵則在於對雇主之從屬性，亦即受僱人對雇主通常
    具有人格上從屬性（即接受雇主之人事監督、管理、懲戒，
    並親自提供勞務）、經濟上從屬性（即為雇主而非為自己之
    營業目的而提供勞務）、組織上從屬性（即納入雇方生產組
    織體系之一環而非獨立作業）之特徵，故是否為僱傭（勞動
    ）關係，應就上開人格、經濟及組織上之從屬性高低加以判
    斷。又我國因營業大貨車、曳引車依汽車運輸業審核細則等
    相關規定，必須具備一定資金、場地、車輛數等始能申請營
    業，個人無法以其名義登記為該車輛所有人營業，故必須登
    記在靠行公司名下，因此產生所謂靠行制度。是所謂靠行，
    乃指出資人以經營交通事業者之名義購買車輛，並以該交通
    業者名義參加營運，而靠行司機與靠行公司約定以靠行之方
    式將車輛所有權人登記為靠行公司，但並無使靠行公司取得
    實質所有權之意思，車輛仍由靠行司機占有、使用並藉此營
    運獲利，故需自行負擔車輛相關稅費及支出，並自負盈虧，
    僅需按月交付約定之靠行費予靠行公司，是靠行司機係為自
    己之營業目的而提供勞務，靠行公司對靠行司機難認有人事
    監督、管理、懲戒權限，應不具人格上、經濟上、組織上之
    從屬性。再觀諸被上訴人提出其與靠行司機簽訂之汽車運輸
    業接受自備車輛靠行自行營業者委託服務契約書（下稱系爭
    靠行委託服務契約）第1條、第2條、第5條、第7條、第9條
    、第10條明文約定「乙方（靠行司機）將所有自備□曳引車
    □大貨車□拖車壹輛，以甲方公司（被上訴人）名義，使用
    甲方營業車額，申領牌照，靠行自行經營汽車運輸業務，特
    委託甲方代辦下列服務事項：1.車輛牌照之申領、換發、撤
    銷、檢驗及各種異動登記。2.購車貸款申請及車輛動產擔保
    登記。…。」、「甲方將公司營業車額，連同乙方所交與之
    證件，向公路監理機關申領營業大貨/曳引車牌照後，交由
    乙方自行營業，並應依照雙方所議定之行政管理及勞務服務
    之金額，按約定日期交付甲方…。」、「本契約靠行車輛之
    所有權、使用權或佔用均歸屬乙方，但如係以甲方名義貸款
    或與甲方債務關係者，該車為當然抵押物，乙方應依約按期
    清償，否則逕由甲方取回抵押物處分取償之…。」、「本契
    約車輛僅在名義上登記為甲方所有，故該車靠行車主、駕駛
    人、裝卸工人…等與甲方無勞僱關係，…。」、「甲方為乙方
    代辦各項稅費、規費及交通違規罰款，應於期前通知乙方備
    款送交甲方…。」、「甲方發生營業虧損或對外負債，乙方
    不負分配或連帶責任。」（見原審卷二第65至66頁），足見
    如為自備車輛靠行被上訴人營業者，與被上訴人間為承攬關
    係，並非僱傭關係。是本件應究明者為上訴人係受僱於被上
    訴人，或將車輛靠行於被上訴人公司營運？上訴人所駕駛之
    系爭KLD曳引車實質上係屬何人所有？
  ㈡經查：證人陳舒婷於原審證稱：伊任職被上訴人公司大概3年
    多，擔任會計，工作內容是跟廠商請款、車主及司機薪水的
    轉帳發放；司機與公司之關係有分車主跟司機，車主就是靠
    行到公司，車是車主的；司機是受僱於公司，車是公司的。
    司機部分會統一幫他們到公會投保勞健保，如果需要休假就
    提前跟公司講；車主不是公司員工，只是靠行的業主，如果
    他們有需要在公會投保勞健保的話，會請伊跑這一趟，投勞
    健保跟提繳勞退的部分是他們自己決定；上訴人是靠行車主
    ，因為公司有跟他收靠行費；司機與靠行車主的報酬發放，
    以運費來講，車主的部分，公司跟廠商請款多少，扣掉抽成
    之後公司就給車主運費，司機的部分，公司是以總運費乘以
    0.25；司機要透過公司，不能以自己名義招攬業務，靠行車
    主也是要跟公司知會，因為車子還是掛在公司，如果車主強
    行要去載也是沒有辦法，因為車主是車子的擁有者；上訴人
    工作內容就是載運運輸，沒有固定上下班時間，不需要打卡
    ，不需要跟公司請假，車主的部分可以跟外面接洽工作，但
    最終還是要跟公司講一聲；司機沒有固定上下班時間、不用
    打卡，但如果無法出車必須事先跟公司講為何無法上班；被
    證27至32的報表是伊製作，報表是許文燕每天依據車主或司
    機繳回來的磅單輸入電腦，等到月底結束時伊再依據運費報
    表總額做最後整理製作應收帳款；伊匯款給車主或司機，都
    是依據運費報表；上訴人被羈押是因為去載違法、環保不能
    載的東西，這個業務不是公司承攬的，是上訴人去承攬的，
    是開系爭KLD曳引車，是靠行車；王信忠是車主，王國士是
    公司司機，李明聰是車主請的司機等語（見原審卷一第291
    至301頁）。復據證人王國士於原審證稱：伊曾任職被上訴
    人公司，中間有斷掉，第一、二次任職大概都3個多月，擔
    任司機，駕駛車輛載運貨物，依公司指派載送，車輛由公司
    提供，薪資是貨物噸數總金額再乘以0.25，由老闆娘許文燕
    匯給伊，伊不可以拒絕公司指派工作，也不可以在外承攬案
    件，不用負擔運輸風險、車輛風險或損害風險，伊薪資是依
    被證1、2、3的報表記載的方式計算，公司會以LINE傳送工
    作，有時是老闆娘有時是「阿當」，上訴人也有指派伊工作
    等語（見原審卷一第354至357頁）。由上開證人陳舒婷、王
    國士之證詞可知受僱司機與靠行司機之區別，除靠行司機需
    自備車輛，並負擔車輛之相關稅費，及自行招攬業務，受僱
    司機則由公司提供車輛，依公司指示載運貨物，受公司之管
    理指揮監督外，在於報酬之計算方式，即受僱司機係由被上
    訴人以總運費之0.25計算給付報酬，靠行司機則係扣除被上
    訴人之抽成及相關代墊費用後，運費均歸屬於靠行司機所有
    。
  ㈢觀諸被上訴人提出之應收帳款明細及月報表（見原審卷一第7
    5至181頁），自106年10月起至107年12月止，被上訴人均係
    以總運費之0.25計算給付上訴人報酬，車輛之燃料稅、牌照
    稅、保險、油資、ETC、停車費等均係由被上訴人負擔。可
    知於上開期間，被上訴人均係按受僱司機之計酬方式即依運
    費之0.25給付上訴人報酬，上訴人無須負擔車輛之各項稅費
    及盈虧，則上訴人主張兩造於該期間為僱傭關係，並非靠行
    營業之車主等語，即非無據，被上訴人於本院就此亦未爭執
    ，是上訴人主張其與自106年10月起至107年12月止，受僱於
    被上訴人，兩造間有僱傭關係存在等語，堪以採信。
　㈣再觀諸前開應收帳款明細及月報表，108年1月至同年4月間，
    被上訴人係以運費全額扣除系爭KLD曳引車車貸、保險費、
    靠行費、停車費、ETC、油資、保養費等之餘額後給付上訴
    人(見原審卷一第147至150頁)，即被上訴人係以靠行司機之
    計算方式與上訴人結算運費。復據證人林政霆於原審證稱：
    伊任職新鑫股份有限公司（下稱新鑫公司），是租賃公司，
    伊擔任重車貸款業務，伊是系爭KLD曳引車車貸業務之經辦
    ，108年1月份許文燕說她們有一個車主要購買一部車（含車
    頭跟尾車），公司大概是估70萬元，許文燕說車主的需求大
    概是90萬元，伊有先詢問車主條件如何，許文燕說車主是她
    男朋友，伊就請許文燕擔任她男朋友的保人，許文燕表示她
    男朋友比較不方便出來簽名，依租賃公司的看法，負責人的
    擔保力會比車主的擔保力要好，所以就請許文燕出來簽就好
    ，最後是貸90萬元，款項是撥到和榮興通運；今年5月許文
    燕有聯絡伊公司要辦理結清，因為她說她男朋友即車主有載
    到非法的東西遭到收押，所以希望把車子報廢，車貸有清償
    ，都是從許文燕和榮興的帳戶扣款；在108年間，有一次伊
    到被上訴人公司找許文燕，剛好林昆瑋也在場，許文燕有介
    紹他是系爭KLD曳引車的車主，雙方有稍微點一下頭打招呼
    笑一笑；一開始接件的時候是許文燕告知伊是她的男朋友要
    買的，整個貸款過程，林昆瑋沒有跟伊接洽過；109年5月間
    許文燕打電話給伊說車子要結清，她說車主有載到違法的東
    西，目前被收押等語（見原審卷二第152至159頁）。且據證
    人孫文俊於原審證稱：伊認識上訴人，伊在108年2月買了聯
    結車，經過朋友介紹，跟和榮興老闆娘認識，老闆娘介紹伊
    一些工作，中間有介紹上訴人說他是運輸方面的老司機，如
    果有工作上不懂或機械、車輛可以請問上訴人；老闆娘介紹
    以後，伊就跟上訴人寒暄一下如果有運輸或車輛機械就請教
    他，他之後也在車輛機械及運輸幫忙伊很多，後來才知道他
    是自主車，靠行在和榮興；伊等常在港口運輸跟被上訴人公
    司及其他車行的司機聊到，上訴人開的福壽六輪的車、車號
    只記得KLD，是上訴人自己購買，靠行在被上訴人公司，伊
    車也是自主車，但不是靠行在被上訴人公司等語；是上訴人
    在港口跟其他司機聊天，才確定福壽六輪是由上訴人購買等
    語（見原審卷一第362至367頁）。另據證人王信忠於原審證
    稱：伊有跟被上訴人購買過拖車或車斗，車牌號碼是000-00
    、車斗VA-70；當時是因為上訴人LINE伊，說他買那台車買
    多少、可以去外面跑賺多少，上訴人就去外面找車賣給伊，
    買賣的價金是150萬；當時上訴人說他在開聯結車，他買的
    車牌號碼000-0000聯結車多少錢，他買了這台車後靠行在和
    榮興，上訴人親口跟伊說車子是他自己買的，所以他才會介
    紹伊買那台車靠行營業賺錢等語（見原審卷一第368至371頁
    ）。再參以上訴人曾傳送內容為「以你我的關係，收行費停
    車費真的不合理，…我就不能有一些特權，你真得會因公忘
    私，我是你老公，是你親密愛人，…不要這樣對待我」之訊
    息予被上訴人負責人許文燕（見原審卷二第55頁），許文燕
    則以Line回覆寫道：「這阿關的、你的行費比她少、而且我
    行費是要付監理所的停車位的錢跟公會的經常費、不是我賺
    你錢，停車場也是要租金」等語，可知被上訴人確有向上訴
    人收取靠行費之情事。再酌以108年1月份收帳款及報表，系
    爭KLD曳引車之總運費為201,254.8元，0.25為50,313.71元
    ，如為受僱司機僅能領取報酬50,313.71元，然被上訴人將
    運費201,255元加上新鑫公司貸款90萬元、運費抽成12,572
    元，合計應給付上訴人111萬3,827元，扣除系爭KLD曳引車
    車款75萬元、保險76,626元、貸款設定費2,000元、靠行費2
    ,500元及其他相關稅費等合計996,809元，共給付上訴人117
    ,018元（見原審卷一第147至151頁）。上訴人雖否認應收帳
    款內容之真正，然應收帳款內容係證人陳舒婷於每月月底依
    許文燕每日按車主或司機繳回之磅單輸入電腦製成之報表整
    理製作而成，內容甚為詳細，而依報表及應收帳款之內容，
    可知於106年10月至107年12月期間，被上訴人係以總運費之
    0.25計算給付上訴人報酬，並由被上訴人負擔車輛之費用支
    出，108年1月至同年4月間，係將扣除車貸及車輛支出後之
    運費給付上訴人，108年5月至7月間，則係給付上訴人每月6
    萬元，此與上訴人提出之記事本記載108年5月1日起每月6萬
    之情，相互符合（見原審卷一第21頁）。又兩造於106年10
    月起至107年12月期間為僱傭關係，業如前述，則該應收帳
    款明細及月報表並非全然對被上訴人有利，顯非被上訴人臨
    訟製作，其內容應屬可信。此外，並有新鑫公司以110年1月
    11日陳報狀檢送系爭KLD曳引車之動產擔保交易登記證明書
    、動產抵押契約書、發票及分期繳款明細表等件可按（見原
    審卷二第245至265頁）。從而，依上開證人陳舒婷、林政霆
    、孫文俊、王信忠之證詞及證據資料，被上訴人辯稱上訴人
    於108年1月至同年4月間以其購買之系爭KLD曳引車靠行營運
    ，兩造於上開期間非屬僱傭關係等語，堪以採信。至證人李
    朝生雖於原審證稱：系爭KLD曳引車為被上訴人的等語(見原
    審卷二第14頁)，惟並未說明其如此認定之依據，相較之下
    ，應以陳舒婷、林政霆、孫文俊、王信忠前開證詞較為可採
    ，是證人李朝生前開證言，自難採信。
  ㈤再查：又上訴人雖主張系爭KLD曳引車之購買、貸款、使用、
    還款及報廢等均由被上訴人為之，應為被上訴人所有云云。
    惟依系爭靠行委託服務契約約定，靠行司機係將自備車輛以
    被上訴人名義申領牌照，並委託被上訴人代辦車輛牌照之申
    領、換發、撤銷、檢驗、各種異動登記、購車貸款申請及車
    輛動產擔保登記等事宜，如係以被上訴人名義貸款者，該車
    為當然抵押物，靠行司機應依約按期清償，否則逕由被上訴
    人取回抵押物處分取償，業如前述，則系爭KLD曳引車既係
    以被上訴人名義購買及辦理貸款並靠行被上訴人營運，自均
    由被上訴人代辦各項手續並登記為名義上之所有人，嗣上訴
    人因非法載運廢棄物遭收押，而未能按期清償貸款，被上訴
    人乃代為清償後將車輛報廢，此與系爭靠行委託服務契約之
    約定無違，上訴人主張系爭KLD曳引車為被上訴人所有，並
    無可採。再者，上訴人提出筆記本固記載「108年5月1日起
    每月6萬，於車頭斗子買賣時此月降為5萬，車頭斗子賣的錢
    對分扣掉支出」等語（見原審卷一第21頁），且依前揭應收
    帳款明細及月報表所示，108年5月至7月間，被上訴人係給
    付上訴人每月6萬元，並未按運費之0.25計算報酬或於扣除
    費用支出後將運費交付上訴人。又兩造約定自108年5月1日
    起調整為每月給付上訴人6萬元，於有車頭出售時，應平分
    出售之獲利，然出賣車頭當月給付之金額應降為5萬元一節
    ，為兩造所不爭執(見本院卷一第398頁)，是依上開約定，
    於有出售車頭車斗時，獲利由兩造均分，當月報酬則由6萬
    元減為5萬元，可知兩造兼有共同投資車頭車斗買賣並均分
    利潤之約定，而有別於一般由受僱人為僱用人提供勞務以獲
    取工資之僱傭關係。被上訴人復辯稱因當時上訴人與許文燕
    為男女朋友，上訴人靠行營業之收入不固定，希望每月可以
    有6萬元的收入，並提議共同經營買賣二手車頭及車斗業務
    ，許文燕當時基於男女朋友關係，同意補給上訴人運費不足
    6萬元的差額，惟當月若有車頭車斗買賣時，則降為5萬元等
    語，經核與常情相符。復參以上訴人於108年8月3日因非法
    載運環保廢棄物遭警查獲後，於當日警詢及法官訊問時一再
    陳稱其乃系爭KLD曳引車車主，該車係由我駕駛，這部車都
    是我在開，沒有交給別人駕駛，我是靠行在被上訴人名下等
    語(見本院卷一第119至120、126頁)，上訴人於108年8月3日
    猶陳稱其係靠行於被上訴人，是尚難僅以上開約定認定兩造
    間自108年5月起改由被上訴人僱用上訴人而成立僱傭關係，
    上訴人此部分主張，亦不足採。至108年5至7月之應收帳款
    備註上雖記載「實際抽成39,103、31,750及43,179」，及於
    明細上記載「司機0.25」，惟此僅係會計小姐習慣在每月都
    會列出依0.25計算之金額，業據被上訴人陳明在卷(見本院
    卷二133至134頁)，且上訴人之收入固定為5萬元或6萬元，
    亦如前述，自毋庸於帳冊內再記載相關支出費用，是前開報
    表備註欄填載實際抽成之數字及未記載相關費用，亦難據此
    為有利於上訴人之認定。又系爭KLD曳引車108年8月後，曾
    由訴外人林瑞興、李朝生等人使用一節，為兩造所不爭執(
    見本院卷一第265頁、第417至第418頁)，惟此僅足以證明被
    上訴人於108年8月後有使用系爭KLD曳引車之事實，及被上
    訴人是否有權使用系爭KLD曳引車之問題，核與系爭KLD曳引
    車所有權之認定無涉，亦難據此為有利於上訴人之認定。
　㈥綜上，兩造僅於106年10月至107年12月間成立僱傭關係，自1
    08年1月起，兩造已變更成適用靠行之承攬關係，則上訴人
    請求確認兩造間僱傭關係存在一節，並無理由。又上訴人請
    求被上訴人給付自108年7月1日起至復職前1日止之工資，並
    請求被上訴人自108年1月1日起按月提繳退休金3,648元至系
    爭專戶，其中108年7月部分，上訴人依兩造間之協議應給付
    上訴人6萬元，此有被上訴人提出該月份應收帳款及報表可
    按（見原審卷一第第179至182頁），且為被上訴人所不爭執
    ，上訴人請求被上訴人給付6萬元，即無不合。上訴人其餘
    工資請求及提繳勞退金部分，因兩造間自108年1月間起已無
    僱傭關係存在，上訴人此部分之主張，均屬無據。
七、上訴人請求被上訴人再給付60,373元（含勞健保費差額39,1
    43元及特休未休工資21,230元），及自109年3月18日起至清
    償日止，按年息5%計算之利息，有無理由？
　㈠按「勞工在同一雇主或事業單位，繼續工作滿一定期間者，
    應依下列規定給予特別休假：一、六個月以上一年未滿者，
    三日。、一年以上二年未滿者，七日」、「勞工之特別休
    假，因年度終結或契約終止而未休之日數，雇主應發給工資
    」、「雇主應將勞工每年特別休假之期日及未休之日數所發
    給之工資數額，記載於第23條所定之勞工工資清冊，並每年
    定期將其內容以書面通知勞工。勞工依本條主張權利時，雇
    主如認為其權利不存在，應負舉證責任」。勞基法第38條第
    1項、第4項至第6項定有明文。又「第38條第4項所定雇主應
    發給工資，依下列規定辦理：一、發給工資之基準：㈠按勞
    工未休畢之特別休假日數，乘以其一日工資計發。㈡前目所
    定一日工資，為勞工之特別休假於年度終結或契約終止前一
    日之正常工作時間所得之工資。其為計月者，為年度終結或
    契約終止前最近一個月正常工作時間所得之工資除以三十所
    得之金額」。勞基法施行細則第24條之1第2項第1款亦有明
    定。上訴人主張其任職期間均未休特別休假，被上訴人亦未
    依上開規定舉證上訴人之權利不存在，上訴人請求被上訴人
    給付其任職期間之特別休假未休工資，即無不合。經查：上
    訴人主張其於106年9月起即受僱於被上訴人，然並未舉證以
    實其說，惟由被上訴人提出之報表，足以認定上訴人係於10
    6年10月1日起受僱，則至107年12月31日止，受僱期間合計1
    年3月，則無論採取週年制或曆年制，上訴人之特別休假應
    為7日。又上訴人107年12月領取之工資為56,307元，為兩造
    所不爭執（見本院卷一第418頁），換算每日工資為1,877元
    （56,307元÷30日＝1,877元，元以下四捨五入），被上訴人
    應給付上訴人13,139元(原審判決上訴人有10天特別休假，
    應給付未休工資18,770元，被上訴人未就此聲明不服，則該
    准許之金額內，非本院審理之範圍)，則上訴人主張其有特
    別休假20日，以每日工資2千元計算，請求被上訴人再給付
    特休未休工資差額21,230元云云，自屬無據。
　㈡次按「年滿15歲以上，65歲以下之左列勞工，應以其雇主或
    所屬團體或所屬機構為投保單位，全部參加勞工保險為被保
    險人：二、受僱於僱用五人以上公司、行號之員工」、「勞
    工保險保險費之負擔，依下列規定計算之：一、第6條第1項
    第1款至第6款及第8條第1項第1款至第3款規定之被保險人，
    其普通事故保險費由被保險人負擔20％，投保單位負擔70％，
    其餘10％，由中央政府補助；職業災害保險費全部由投保單
    位負擔」、「投保單位違反本條例規定，未為其所屬勞工辦
    理投保手續者，按自僱用之日起，至參加保險之前一日或勞
    工離職日止應負擔之保險費金額，處4倍罰鍰。勞工因此所
    受之損失，並應由投保單位依本條例規定之給付標準賠償之
    」勞保條例第6條第1項第2款、第15條第1款、第72條第1項
    分別定有明文。是雇主未依前開規定為勞工投保勞保，而由
    勞工參加職業工會為會員投保並繳納保險費者，對於勞工因
    此所受支出勞保費差額之損失，依勞保條例第72條第1項規
    定，即應由雇主負賠償之責。次按「具有中華民國國籍，符
    合下列各款資格之一者，應參加本保險為保險對象：一、最
    近2年內曾有參加本保險紀錄且在臺灣地區設有戶籍，或參
    加本保險前6個月繼續在臺灣地區設有戶籍」、「被保險人
    區分為下列六類：一、第一類：(二)公、民營事業、機構之
    受僱者」、「各類被保險人之投保單位如下：一、第一類及
    第二類被保險人，以其服務機關、學校、事業、機構、雇主
    或所屬團體為投保單位」、「第18條及第23條規定之保險費
    負擔，依下列規定計算之：一、第一類被保險人：(二)第10
    條第1項第1款第2目及第3目被保險人及其眷屬自付30％，投
    保單位負擔60％，其餘10％，由中央政府補助。」、「投保單
    位未依第15條規定，為所屬被保險人或其眷屬辦理投保手續
    者，除追繳保險費外，並按應繳納之保險費，處以2倍至4倍
    之罰鍰。前項情形非可歸責於投保單位者，不適用之。投保
    單位未依規定負擔所屬被保險人及其眷屬之保險費，而由被
    保險人自行負擔者，投保單位除應退還該保險費予被保險人
    外，並按應負擔之保險費，處以2倍至4倍之罰鍰」全民健康
    保險法第8條第1項第1款、第10條第1項第1款第2目、第15條
    第1項第1款、第27條第1款第2目、第84條分別定有明文。是
    雇主應為其受僱勞工投保健保為強制規定，雇主若未依前開
    規定為其受僱勞工投保健保，即屬違反保護他人之法律，應
    依民法第184條第2項規定，對其受僱勞工因參加職業工會為
    會員投保並繳納保險費，因此所受支出健保費差額之損失，
    負賠償之責。本件上訴人主張其任職期間，被上訴人未依法
    為其投保勞健保，而由其自行在工會加保，請求被上訴人給
    付勞健保費差額如附表一所示合計43,482元等語，並提出高
    雄市汽車駕駛員職業工會繳費收據為證（見原審卷一第35至
    37頁）。經查：上訴人106年10月至107年12月間為僱傭關係
    ，已如前述，則被上訴人依前開規定，自有對上訴人投保並
    繳納保險費之義務。又上訴人於前開任職期間領取之薪資如
    附表二每月工資欄所示，為兩造所不爭執，即上訴人應按附
    表二所示之勞健保投保薪資負擔勞健保費(其中勞保費未計
    入職業災害保險費)；而該期間上訴人本人應負擔之勞健保
    費用依卷附之勞工保險普通事故保險費被保險人與投保單位
    分擔金額表、全民健康保險保險費負擔金額表(見原審卷二
    第307至321頁)核算結果，上訴人除「職業災害保險費」外
    ，其本人應負擔之金額如附表二勞保/健保費(本人負擔欄)
    所示；然上訴人於其任職期間加入工會而自行負擔如附表二
    所示之勞健保費，此有前揭高雄市汽車駕駛員職業工會繳費
    收據可按(見原審卷一35至37頁)，則原審據以認定上訴人受
    有多繳納勞保費、健保費之差額損失合計4,339元(計算式如
    附表二所示；另原審漏未再扣除上訴人原應負擔之職業災害
    保險保險費，而判決被上訴人此部分應給付4,339元，惟被
    上訴人就此敗訴部分並未提出上訴，本院自無需審酌，再將
    此部保險費予以扣除)，則上訴人於前開範圍內，請求被上
    訴人賠償，自屬有據；逾此範圍之請求即非有理，則上訴人
    請求被上訴人再給付勞健保費差額39,143元，自屬無據。
八、綜上所述，上訴人請求確認兩造間僱傭關係存在，並請求被
    上訴人自108年8月1日起至上訴人復職前1日止，按月於次月
    5日給付上訴人6萬元及自各該月給薪日之翌日起至清償日止
    ，按年息5％計算之利息、自108年1月起至上訴人復職前1日
    止，按月提繳3,648元至系爭專戶，暨請求被上訴人再給付6
    0,373元，及自109年3月18日起至清償日止，按年息5％計算
    之利息，均無理由。從而原審為上訴人敗訴之判決，並無不
    合。上訴論旨指摘原判決不當，求予廢棄改判，為無理由，
    應駁回上訴。
九、本件事證已臻明確，兩造其餘之攻擊或防禦方法及所用之證
    據，經本院斟酌後，認為均不足以影響本判決之結果，爰不
    逐一論列，附此敘明。
十、據上論結，本件上訴為無理由，爰判決如主文。
中　　華　　民　　國　　111 　年　　10　　月　　19　　日
                            勞動法庭
                                審判長法  官　洪能超
                                      法  官  邱泰錄
                                      法  官  李珮妤
以上正本證明與原本無異。
如對本判決上訴，須於判決送達後20日內向本院提出上訴狀，其
未表明上訴理由者，應於上訴後20日內向本院提出上訴理由書（
均須按他造當事人之人數附繕本）。
上訴時應提出委任律師或具有律師資格之人之委任狀，並依附註
條文規定辦理。如委任律師提起上訴者，應一併繳納上訴審裁判
費。
中　　華　　民　　國　　111 　年　　10　　月　　19　　日
                                      書記官  劉鴻瑛
附註：
民事訴訟法第466 條之1 ：
對於第二審判決上訴，上訴人應委任律師為訴訟代理人，但上訴
人或其法定代理人具有律師資格者，不在此限。
上訴人之配偶、三親等內之血親、二親等內之姻親，或上訴人為
法人、中央或地方機關時，其所屬專任人員具有律師資格並經法
院認適當者，亦得為第三審訴訟代理人。
第1 項但書及第2 項情形，應於提起上訴或委任時釋明之。


附表一：上訴人請求勞健保費差額

編號  任職期間 上訴人勞保投保薪資 健保薪資 被上訴人每月應負擔之勞保費、健保費 上訴人每月應負擔勞保費、健保費(①) 上訴人自行投保支出之勞保費、健保費(②) 差額損失(②－①) 1 106年8月至107年1月 21,009元 22,800元 1,544元、1,033元，合計15,462元 441元、321元，合計4,572元 7,488元、3,852元，合計11,340元 6,768元 2 107年2月至109年1月 23,100元 24,000元 1,779元、1,087元，合計68,784元 508元、338元，合計20,304元 33,000元、16,200元，合計49,200元 28,896元 3 109年2月至109年7月 23,800元 24,000元 1,833元、1,067元，合計17,400元 524元、335元，合計5,154元 8,922元、4,050元，合計12,972元 7,818元 合計       43,482元 


附表二：被上訴人應提繳之退休金及上訴人勞健保費差額損失

月份   工資 最近三個月平均工資 勞退金分級表月提繳工資 應提繳之退休金 勞保費/健保費(本人負擔)(①) 實際負擔之勞保費/健保費(②) 勞健保費差額(②─①)    勞保月投保薪資        健保月投保金額     106年10月 43,387元  43,900元 2,634元  834元/618元 1,248元/642元 438元    43,900元        43,900元     106年11月 52,285元  53,000元 3,180元  870元/746元 同上 274元    45,800元        53,000元     106年12月 60,149元  60,800元 3,648元  870元/855元 同上 165元    45,800元        60,800元     107年1月 59,045元 51,940元 53,000元 3,180元  870元/746元 同上 274元    45,800元        53,000元     107年2月 40,650元 同上 同上 同上   同上 1,307元/675元 366元 107年3月 60,433元 57,160元 57,800元 3,468元  870元/813元 同上 299元    45,800元        57,800元     107年4月 60,004元 同上 同上 同上   同上 同上 299元 107年5月 56,275元 同上 同上 同上   同上 同上 299元 107年6月 59,330元 同上 同上 同上   同上 同上 299元 107年7月 53,233元 同上 同上 同上   同上 同上 299元 107年8月 36,224元 同上 同上 同上   同上 同上 299元 107年9月 29,204元 58,536元 60,800元 3,648元  870元/855元 同上 257元    45,800元        60,800元     107年10月 21,952元 同上 同上 同上   同上 同上 257元 107年11月 55,592元 同上 同上 同上   同上 同上 257元 107年12月 56,307元 同上 同上 同上   同上 同上 257元 合計    51,222元   4,339元